臺灣高等法院臺南分院刑事判決
110年度交上訴字第1201號
上  訴  人  臺灣雲林地方檢察署檢察官
被      告  林全喜


選任辯護人  張簡宏斌律師
上列上訴人因被告過失致死案件，不服臺灣雲林地方法院109年
度交訴字第136號中華民國110年10月28日第一審判決（起訴案號
：臺灣雲林地方檢察署109年度調偵字第450號），提起上訴，本
院判決如下：
    主  文
上訴駁回。
林全喜緩刑貳年，並應於緩刑期間內，履行如附表所示內容。
    犯罪事實
一、林全喜於民國109年3月24日18時1分前某時許，駕駛車牌號
    碼駕駛車號000-0000號自用小貨車（下稱甲車），沿雲林縣
    ○○鎮○○路00巷由東向西直行，於同日18時1分，行經○○路00
    巷0號旁時，適周文福騎乘車牌號碼000-000號普通重型機車
    (下稱乙車)同向直行在前，林全喜本應注意設有禁止超車標
    線之處所、地點不得超車，且汽車超車時，超越時應於前車
    左側保持半公尺以上之間隔超過，行至安全距離後，再顯示
    右方向燈駛入原行路線，並隨時採取必要之安全措施，而依
    當時天氣晴、暮光，路面柏油乾燥、無缺陷、無障礙物、視
    距良好等情，並無不能注意之情形，竟疏未注意上情，跨越
    分向限制線且不當超越乙車，致擦撞乙車，周文福因而人車
    倒地，受有頭部外傷併雙側急性硬腦膜下出血、胸部挫傷併
    左側第3、4、5肋骨骨折等傷害，經送天主教若瑟醫療財團
    法人若瑟醫院急救後，於109年3月26日因顱內出血不治死亡
    。
二、案經周文福之子周明義、周文福之女周芬勵訴由雲林縣警察
    局虎尾分局報告臺灣雲林地方檢察署檢察官偵查起訴。
    理  由
壹、證據能力部分：
一、按被告以外之人於審判外之言詞或書面陳述，除法律有規定
    者外，不得作為證據；被告以外之人於審判外之陳述，雖不
    符同法第159條之1至第159條之4之規定，而經當事人於審判
    程式同意作為證據，法院審酌該言詞陳述或書面陳述作成時
    之情況，認為適當者，亦得為證據，當事人、代理人或辯護
    人於法院調查證據時，知有第159條第1項不得為證據之情形
    ，而未於言詞辯論終結前聲明異議者，視為有前項之同意，
    刑事訴訟法第159條第1項、第159條之5第1項、第2項分別定
    有明文。查本案下述據以認定被告犯罪之供述證據，檢察官
    、被告及其辯護人於本院審判期日時表示均同意列為證據（
    見本院卷第88頁），亦未於本院言詞辯論終結前具狀聲明異
    議，復經審酌該等言詞陳述或書面作成時之情況並無違法、
    不當或顯不可信之狀況，依刑事訴訟法第159條之5第2項之
    規定，均有證據能力。
二、本判決下列所引用之其餘非供述證據，並無證據證明係公務
    員違背法定程序所取得，亦無顯有不可信之情況，且經本院
    於審理期日踐行合法調查程序，該等證據自亦具有證據能力
    。
貳、實體部分：
一、認定事實所憑證據及理由：
  ㈠上開犯罪事實，業據被告於偵查、原審準備及審判期日、本
    院審判期日均坦承不諱（見偵卷第29至33頁；相卷第118至1
    19頁；原審卷第76至77、145、154至155頁；本院卷第91頁
    ），核與告訴人周芬勵、周明義之證述大致相符（見警卷第
    13至15頁；偵卷第29至33頁；相卷第117至119頁），並有道
    路交通事故調查報告表㈠、㈡、被害人周文福天主教若瑟醫療
    財團法人若瑟醫院診斷證明書、雲林縣警察局舉發違反道路
    交通管理事件通知單（第000000000號）、證號查詢機車駕
    駛人資料、天主教若瑟醫療財團法人若瑟醫院出院病歷摘要
    、雲林縣警察局虎尾分局道路交通事故當事人酒精測定紀錄
    表、雲林縣警察局舉發違反道路交通管理事件通知單（第00
    0000000號）、雲林縣警察局虎尾分局交通分隊道路交通事
    故肇事人自首情形紀錄表、證號查詢汽車駕駛人資料、雲林
    縣警察局交通警察隊虎尾小隊道路交通事故談話紀錄表、臺
    灣雲林地方檢察署檢察官勘驗筆錄、勘（相）驗筆錄、臺灣
    雲林地方檢察署109年度醫甲字第000號檢驗報告書、相驗屍
    體證明書、道路交通事故現場圖、車輛詳細資料報表各2份
    、相驗照片14張、雲林縣警察局虎尾分局交通分隊道路交通
    事故現場照片（含車損照片）65張在卷可稽（見警卷第5、1
    9至31、35至107、133至141、145至147、153至157頁；相卷
    第99、115、121、123至145頁；調偵卷第45至50頁）。
  ㈡按「分向限制線，用以劃分路面成雙向車道，禁止車輛跨越
    行駛，並不得迴轉」、「汽車超車時，在設有學校、醫院標
    誌或其他設有禁止超車標誌、標線之處所、地段或對面有來
    車交會或前行車連貫二輛以上者，不得超車。前行車減速靠
    邊或以手勢或亮右方向燈表示允讓後，後行車始得超越。超
    越時應顯示左方向燈並於前車左側保持半公尺以上之間隔超
    過，行至安全距離後，再顯示右方向燈駛入原行路線」、「
    汽車在未劃設慢車道之雙向二車道行駛時，在劃有分向限制
    線之路段，不得駛入來車之車道內」，道路交通標誌標線號
    誌設置規則第165條第1項，道路交通安全規則第101條第2項
    、第5項、第97條第1項第2款分別定有明文。本案被告駕駛
    甲車行駛於道路上，對上揭交通安全規定自有遵守之義務，
    且其考領有自用小客車駕駛執照，而依肇事當時天氣晴、暮
    光，路面柏油乾燥、無缺陷、無障礙物、視距良好等一切情
    狀，有上開道路交通事故調查報告表㈠及現場照片在卷可參
    ，足見被告於肇事當時主、客觀上均無不能注意之情事存在
    。乃被告竟疏未注意及此，而跨越分向限制線且不當超越乙
    車，致擦撞乙車，肇致本件車禍事故之發生，被害人周文福
    因此人車倒地傷重不治，可見被告就本案車禍之發生，有過
    失至為明確。又本案經交通部公路總局嘉義區監理所嘉雲區
    車輛行車事故鑑定會、交通部公路總局車輛行車事故鑑定覆
    議會鑑定、覆議肇事責任歸屬，結果略以：「①林全喜駕駛
    自用小貨車，行經道路中央劃設有分向限制線路段，跨越分
    向限制線超車駛入來車道，遇對向有來車，往右偏行、駛回
    原車道擦撞機車，為肇事原因。②周文福駕駛普通重型機車
    ，無肇事因素。（惟經抽血檢測酒精濃度逾法定標準值及無
    照駕駛有違規定）」、「①林全喜駕駛自用小貨車，行經劃
    有分向限制線路段，不當跨越分向限制線超車駛入來車道，
    遇對向來車，往右偏行欲駛回原車道時擦撞機車，為肇事原
    因。②周文福駕駛普通重型機車，無肇事因素。（另酒精濃
    度超過標準值騎乘機車及無照駕駛有違規定）」，有交通部
    公路總局嘉義區監理所109年6月30日嘉監鑑字第0000000000
    號函暨嘉雲區車輛行車事故鑑定會（嘉雲區0000000案）鑑
    定意見書、交通部公路總局109年10月28日路覆字第1090117
    181號函暨車輛行車事故鑑定覆議會（0000000案）覆議意見
    書各1份在卷足憑（見偵卷第17至20頁；調偵卷第39至44頁
    ），亦同認定被告有肇事責任。又被告之過失行為與被害人
    死亡之結果間，具有相當因果關係。
  ㈢綜上，被告上開任意性自白核與事實相符，自可採為論罪科
    刑之依據。本件事證已臻明確，被告過失致死犯行堪以認定
    ，應依法論科。
二、論罪及刑罰減輕事由：
  ㈠核被告所為，係犯刑法第276條之過失致人於死罪。
  ㈡又被告於報案人或勤指中心轉來資料未報明肇事人姓名、處
    理人員前往現場處理時在場，並當場承認為肇事人之情，有
    卷附雲林縣警察局虎尾分局交通分隊道路交通事故肇事人自
    首情形紀錄表1紙可憑（見警卷第147頁），被告對於未發覺
    之犯罪自首而接受裁判，故依刑法第62條前段規定，予以減
    輕其刑。
三、駁回上訴之理由：
  ㈠原審法院以被告罪證明確，適用刑法第276條第1項、第62條
    前段，刑法施行法第1條之1規定，審酌被告駕駛甲車過失致
    被害人死亡，造成無可挽救之遺憾，更使被害人家屬痛失至
    親，犯罪所生損害甚鉅，且被害人對於本件車禍並無肇事因
    素，被告違反注意義務之程度嚴重，惟念及被告於偵查、審
    理均坦承犯行，參以被告表示願意賠償新臺幣（下同）532
    萬元，但未能與被害人家屬達成共識而無法成立調解（嗣於
    本院已調解成立）。參以被告於原審審理中自陳係高職畢業
    之學歷、務農、月收入約5萬元、已婚、育有2名成年子女、
    與配偶、兒子同住之生活狀況，兼衡被告並無前科紀錄，本
    件因過失致罹刑典，未見其逃避刑事責任，法敵對意思不高
    ，基於其本案罪責、刑罰預防功能及短期自由刑流弊之綜合
    考量等一切情狀，量處有期徒刑6月，並諭知易科罰金之折
    算標準。經核原判決認事用法，尚無違誤，量刑亦屬妥適。
  ㈡檢察官上訴意旨略以：據告訴人具狀指稱：被告自案發後因
    尚未向被害人家屬表示歉意，亦未和解，判處刑度與本案相
    似情節之判決為輕，如雲院110年度交訴字第32號、109年度
    交訴字第37、44、62、64、111、141、143號等案件判決，
    原審判決前揭刑度似嫌過輕，尚與罪刑相當原則有違，難認
    原審量刑有其妥當性，自有再行研求之餘地等語。
  ㈢惟按量刑輕重，屬為裁判之法院得依職權自由裁量之事項，
    苟已以行為人之責任為基礎，並斟酌刑法第57條各款所列情
    狀，在法定刑度內，酌量科刑，無偏執一端，致明顯失出失
    入情形，自不得任意指為違法。原審已就量刑刑度具體審酌
    如上，其就被告之違反義務程度、犯罪後態度、生活狀況及
    犯罪所生危險或損害等科刑審酌之情狀，業詳為記載，並與
    卷內事證無違。又被告於本院審理期間，已與告訴人成立調
    解，同意依附表內容賠償被害人家屬，告訴人願意原諒被告
    ，並同意對被告為緩刑宣告等情，有本院110年度附民移調
    字第76號（110年度交附民字第236號）調解筆錄存卷為憑，
    已無上訴意旨所指未向被害人家屬表示歉意，亦未和解之情
    事，且被害人家屬之損害已獲彌補。是原審所為刑之量定，
    客觀上並未逾越法定刑度或濫用其裁量權限，核屬法院量刑
    職權之適法行使，難認有何不當。檢察官循告訴人意見提起
    上訴，指摘原判決量刑不當，核無理由，應予駁回。
四、緩刑之宣告：　　
    被告未曾因故意犯罪受有期徒刑以上刑之宣告，其因駕駛過
    失行為觸犯法律，然犯後始終坦承犯行，並於本院審理中與
    含告訴人在內之被害人家屬調解成立，同意依附表內容賠償
    被害人家屬，顯有悔悟彌補之意，因認其經此次起訴、審判
    之經歷後，當能知所警惕，而無再犯之虞，參以被害人家屬
    亦同意法院諭知被告緩刑之宣告，業如前述，本院因認被告
    所宣告之刑，以暫不執行為適當，爰依刑法第74條第1項第1
    款之規定，宣告被告緩刑2年，以啟自新。又按緩刑宣告，
    得斟酌情形，命犯罪行為人向被害人支付相當數額之財產或
    非財產上之損害賠償，刑法第74條第2項第3款亦定有明文。
    查被告既表示願意依調解成立內容賠償被害人家屬，為使被
    害人家屬獲得充分之保障，並督促被告履行債務，以收緩刑
    之功效，爰參照雙方成立調解之內容，依刑法第74條第2項
    第3款規定，命被告應按附表所示內容按期給付，此部分依
    同法條第4項規定，並得為民事強制執行名義。倘被告未遵
    循本院所諭知上述緩刑期間之負擔，情節重大者，檢察官仍
    得依刑事訴訟法第476條及刑法第75條之1第1項第4款之規定
    ，聲請撤銷本件緩刑之宣告，附此敘明。
據上論斷，應依刑事訴訟法第368條，判決如主文。
本案經臺灣雲林地方檢察署檢察官葉喬鈞提起公訴、同署檢察官
陳淑香提起上訴，臺灣高等檢察署臺南檢察分署檢察官李宛凌到
庭執行職務。
中　　華　　民　　國　　111 　年　　1 　　月　　19　　日
                  刑事第四庭    審判長法  官  郭玫利
                                      法  官  林臻嫺
　　　　　　　　　　　　　　　　　　　法  官  曾子珍
以上正本證明與原本無異。
如不服本判決應於收受送達後20日內向本院提出上訴書狀，其未
敘述上訴理由者，並得於提起上訴後20日內向本院補提理由書（
均須按他造當事人之人數附繕本）「切勿逕送上級法院」。
　　　　　　　　　　　　　　　　　　　書記官  李淑惠
中　　華　　民　　國　　111 　年　　1 　　月　　19　　日

附錄本案論罪科刑法條：
中華民國刑法第276條第1項
因過失致人於死者，處5年以下有期徒刑、拘役或50萬元以下罰
金。

附表：被告應履行之內容（按本院110年度附民移調字第00號調
      解筆錄內容）
編號 應給付金額（新臺幣） 應（已）給付情形 1 強制險保險金200萬元  已給付 （被害人家屬已領取） 2 32萬元 111年1月11日前給付 （已於111年1月10日匯款） 3 18萬元  收受本院刑事判決後7日內給付 （尚未屆期） 4 300萬元 收受本院調解筆錄後1個月內給付 （尚未屆期） 備註 ⒈被告應給付被害人周文福全體繼承人之金額共計550萬元（編號1強制險保險金200萬元已由被害人家屬領取）。 ⒉編號2、3由被告給付。 ⒊編號4由保險公司給付，倘保險公司未給付，被告應負給付之責。